【裁判字號】    98,重上更(一),126
【裁判日期】    990407
【裁判案由】    違反毒品危害防制條例
【裁判全文】
臺灣高等法院高雄分院刑事判決   98年度重上更(一)字第126號
上  訴  人  臺灣高雄地方法院檢察署檢察官
被      告  甲○○
選任辯護人  程高雄律師
被      告  乙○○
選任辯護人  侯勝昌律師
選任辯護人  陳裕文律師
選任辯護人  朱淑娟律師
上列上訴人因被告違反毒品危害防制條例案件，不服臺灣高雄地
方法院94年度訴字第1326號中華民國97年7 月13日第一審判決（
起訴案號：臺灣臺灣地方法院檢察署93年度偵字第14117 號、14
11 8號），提起上訴，判決後，經最法院發回更審，本院判決如
下：
    主  文
上訴駁回。
    理  由
一、公訴意旨略以：(一)被告甲○○明知海洛因、甲基安非他命係
    管制物品，不得販賣、持有，竟與被告乙○○、黃盟偉（另
    案經檢察官通緝中）共同基於營利之概括犯意，先向不詳姓
    名者販入第一級毒品海洛因及第二級毒品甲基安非他命後，
    再以0000000000號行動電話為聯絡工具，在高雄市○○區○
    ○街576 號6 樓之一租屋處，販售第一級毒品海洛因及第二
    級毒品甲基安非他命予不特定人，其方式為：乙○○、黃盟
    偉接聽欲購買毒品者之來電後，即由甲○○前往約定地點交
    付毒品，分別於：92年7 月中旬（7 月22日之後）某日晚
    上11、12時許，在高雄市○○區○○路「大樂賣場」附近，
    出售數量不詳，價值新台幣（下同）3000元之甲基安非他命
    予林堂臨；92年9 月底某日，在高雄市○○區○○街576
    號前，出售數量不詳，價值2000元之甲基安非他命予黃宇綾
    ；92年10月1 日凌晨2 時許，在高雄市○○區○○街576
    號前，出售數量不詳，價值1000元之甲基安非他命予陳志龍
    （另經臺灣高雄地方法院檢察署檢察官以92年度毒偵字第68
    01號為不起訴處分）；92年10月初某日，在高雄市○○區
    ○○路上之「上光眼鏡行」附近出售數量不詳，價值2000元
    之甲基安非他命予黃宇綾（另經臺灣高雄地方法院檢察署檢
    察官以93年度毒偵緝字第299 號為不起訴處分）。(二)被告乙
    ○○另意圖供行使之用，於不詳時間，向年籍不詳者取得新
    台幣千元偽鈔91張後，將之藏放於高雄市○○區○○街576
    號6 樓之一客廳角落之桌上。(三)嗣於92年10月8 日10時10分
    許，經警在高雄市○○區○○街576 號6 樓之一查獲海洛因
    35小包（毛重8.3 公克）、注射針筒3 支、安非他命吸食器
    2 組、現金16萬元、千元偽鈔91張、海洛因7 小包（毛重38
    .2公克）、含海洛因之殘渣袋3 包、安非他命（毛重12 .2
    公克）、電子磅秤1 台、含海洛因之殘渣袋13包、毒品壓縮
    工具3 個、含海洛因殘渣之注射針筒2 支（毛重0.9 公克）
    、夾鏈袋（小型，2360個）、夾鏈袋（中型，116 個）、夾
    鏈袋（大型，88個）、帳冊2 本、租賃契約書1 本、行動電
    話2 支（門號分別為0000000000及0000000000），及在該址
    地下二樓停車場，在呂世彬所有借予乙○○使用之ＺＥ—49
    82號自用小客車內查獲海洛因1 小包（毛重1.1 公克）。
    惟警方查扣上開0000000000行動電話後，仍接獲不詳姓名之
    男女撥打該行動電話，欲向「偉仔」、「中仔」購買「硬的
    」（即甲基安非他命）、「軟的」( 即海洛因) ，經警方與
    來電者約定到達上址附近後再回電，警員林忠男即在上址樓
    下以該手機回撥來電者之電話，即聽見黃宇綾之手機響起，
    經黃宇綾及其同行友人陳志龍、林堂臨之證述，乃查悉上情
    等語，因認被告甲○○涉犯毒品危害防制條例第4 條第1 項
    之販賣第一級毒品罪嫌、毒品危害防制條例第4 條第2 項之
    販賣第二級毒品罪嫌；被告乙○○涉犯毒品危害防制條例第
    4 條第1 項之販賣第一級毒品罪嫌、毒品危害防制條例第4
    條第2 項之販賣第二級毒品罪嫌、刑法第196 條第1 項中段
    之意圖供行使之用而收集偽造之通用貨幣罪嫌。
二、按犯罪事實應依證據認定之，無證據不得認定犯罪事實；又
    不能證明被告犯罪者，應諭知無罪之判決，刑事訴訟法第一
    百五十四條第二項、第三百零一條第一項分別定有規定。認
    定不利於被告之事實，須依積極證據，苟積極證據不足為不
    利於被告事實之認定時，即應為有利於被告之認定，更不必
    有何有利之證據。此之所謂證據，須確屬能為被告有罪之證
    明，而無瑕疵可指者，始足當之；再者，犯罪事實之認定，
    應憑證據，所謂證據，須適於為被告犯罪事實之證明者，始
    得採為斷罪資料，如未能發現相當證據，或證據不足以證明
    ，自不能以推測或擬制之方法以為裁判基礎；又所謂認定犯
    罪事實所憑之證據，雖不以直接證據為限，間接證據亦包括
    在內，然而無論直接或間接證據，其為訴訟上之證明，須於
    通常一般人均不致有所懷疑，而得確信其為真實之程度，始
    得據之為有罪之認定，倘其證明尚未達到此一程度，而有合
    理懷疑存在時，即應為無罪之判決（最高法院二十九年上字
    第三一○五號、三十年上字第八一六號、四十年台上字第八
    六號、五十三年台上字第二七五○號、七十六年台上字第四
    九八六號分別著有判例參照）。復事實審法院對於證據之取
    捨，依法雖有自由判斷之權，然積極證據不足證明犯罪事實
    時，被告之抗辯或反證縱屬虛偽，仍不能以此資為積極證據
    應予採信之理由；認定犯罪事實應依證據，為刑事訴訟法所
    明定，故被告否認犯罪事實所持之辯解，縱屬不能成立，仍
    非有積極證據足以證明其犯罪行為，不能遽為有罪之認定（
    最高法院三十年上字第四八二、一八三一號分別著有判例參
    照）。
三、按刑事訴訟法第一百六十一條已於九十一年二月八日修正公
    布，修正後同條第1 項規定：檢察官就被告犯罪事實，應負
    舉證責任，並指出證明之方法。因此，檢察官對於起訴之犯
    罪事實，應負提出證據及說服之實質舉證責任。倘其所提出
    之證據，不足為被告有罪之積極證明，或其闡明之證明方法
    ，無從說服法官以形成被告有罪之心證，基於無罪推定之原
    則，自應為被告無罪判決之諭知，最高法院著有九十二年度
    台上字第一二八號判例可資參照。
四、公訴人認被告等二人涉有前揭犯行，無非以：(一)被告黃盟偉
    於92年10月8 日警詢供述，證明在高雄市○○區○○街576
    號6 樓之1 查扣之物品（電話、吸食器、現金16萬元除外）
    係被告乙○○拿回來的；(二)證人林堂臨於93年10月8 日、93
    年2 月24日警詢證述，證明黃盟偉、甲○○於92年7 月中旬
    某日晚上11、12時許，出售3000元之甲基安非他命予林堂臨
    之事實；(三)0000000000號行動電話通聯紀錄及0000000000號
    行動電話用戶資料，證明證人林堂臨於92年10月8 日有以00
    00000000號行動電話撥打0000000000號電話找黃盟偉之事實
    ；(四)證人陳志龍於92年10月8 日警詢證述，證明黃盟偉於92
    年10月1 日凌晨2 時許，出售甲基安非他命約1000元予證人
    陳志龍之事實；(五)證人黃宇綾於92年10月8 日警詢及93 年8
    月16日偵訊之證述，證明被告甲○○於92年10月初某日在高
    雄市○○區○○路上之「上光眼鏡行」附近出售2000元之甲
    基安非他命與證人黃宇綾之事實；(六)證人胡憶萱於92年10月
    8 日、92年10月26日、93年3 月3 日之警詢及93年2 月24日
    、93年4 月15日偵訊之證述，證明0000000000號行動電話是
    伊借給黃盟偉交給乙○○使用之事實；(七)證人呂世彬於92年
    10月8 日警詢及93年3 月24日偵訊證述，證明黃盟偉於93年
    10月7 日向呂世彬借用ZE—4986號自用小客車，警方於92年
    10月8 日在該車內右前座椅子下查獲海洛因1 小包（毛重約
    1.1 公克）之事實；(八)證人林忠男之證述，證明警方查獲黃
    盟偉後，黃宇綾仍撥打0000000000號行動電話向「偉仔」、
    「中仔」購買毒品之事實；(九)0000000000號行動電話通聯紀
    錄及000000 0000 、0000000000、0000000000、0000000000
    號行動電話用戶資料，證明0000000000號電話申請人為林秀
    麗即乙○○之妻、0000000000號電話申請人為胡憶萱、0000
    000000號電話申請人為胡憶萱、0000000000號電話申請人為
    陳正中即甲○○、0000000000號行動電話實際使用人係乙○
    ○；(十)前揭扣案物品，證明被告甲○○、乙○○與黃盟偉共
    同販買海洛因、甲基安非他命之事實，及被告乙○○收集千
    元偽鈔91張之事實；(十一)高雄市政府警察局三民二分局偵辦煙
    毒麻藥案件嫌疑人尿液採證代碼對照表及高雄市立凱旋醫院
    煙毒尿液檢驗成績書影本各1 份，證明證人陳志龍、黃宇綾
    為警查獲前24小時內確有施用毒品之事實；(十二)中央印製廠92
    年10月31日中印發自第0920005045號函，證明扣案之千元紙
    鈔91張均係偽鈔之事實為主要之論據。
五、訊據被告二人均堅決否認有公訴人所指犯行，其中( 一) 被
    告甲○○於原審及本院辯稱：伊沒有販賣毒品，警方查獲之
    高雄市○○區○○街576 號6 樓之1 係胡憶萱所承租，胡憶
    萱係被告黃盟偉之女友，與伊並無任何關係，且該處之常住
    者係胡憶萱、黃盟偉、乙○○及陳建文，並無任何證據證明
    伊常住該處且無任何證據證明伊曾將前揭扣案物品存放或寄
    放該處，伊係與黃盟偉熟識且有吸食毒品習慣，平日相互聯
    絡，偶至黃盟偉住處走動，伊確實因剛好要找黃盟偉而遇上
    警方查緝，是伊既非查緝處所之承租人或常住者，亦無證據
    證明扣案物品與伊有何關係，0000000000號行動電話實際使
    用人係黃盟偉，亦非伊，縱然黃盟偉有販售毒品行為，伊又
    如何隨時得知配合？伊數次聲請與黃宇綾對質，但黃宇綾無
    一次到庭應訊，其指控伊曾交付毒品，究係推測或何種心態
    上有疑問，且她當時也說不認識我，林堂臨也說在警察局說
    不是伊販賣毒品給他，因為警察要他一定要指認一個，所以
    才說是伊，伊沒有賣他。伊也不認識陳志龍，伊也沒有販賣
    毒品給他。查獲地點，據伊所知是黃盟偉和胡憶萱所使用，
    伊當天是要向黃盟偉買毒品，也要拿鑰匙去給他，鑰匙係因
    乙○○要去台南開庭時交給伊的，伊也沒有住在裡面，僅去
    過那裡而已，自難僅憑證人供述而無任何佐證遽認伊與黃盟
    偉、乙○○共同販賣毒品。另( 二) 被告乙○○辯稱：證
    人黃宇綾證稱伊前後3 次都是打0000000000號電話與甲○○
    聯絡購買毒品；證人林堂臨則證稱，伊是向綽號「偉仔」之
    男子及甲○○購買毒品；證人陳志龍係向黃盟偉購買毒品，
    是伊均非彼等聯絡購買毒品之人；0000000000號行動電話
    亦非伊所使用，此據證人胡憶萱於偵查中證稱該手機號碼是
    其申請借予黃盟偉使用；證人林忠男員警亦證稱上開扣案行
    動電話有電話進來由其接聽，對方就叫其「偉仔」或「偉哥
    」，有人說要買「軟的」、「硬的」，並藉機請購買毒品配
    合製作筆錄等，足見上開用以聯絡販毒之手機並非伊所持有
    使用，且來電購毒者亦非以伊為對象；扣案毒品、器具及
    偽鈔均非伊所有，證人胡憶萱於偵查中具結證稱，當場扣到
    的毒品、施用工具、偽鈔等是黃盟偉的，自92年8 月或9 月
    就見其持有；證人林忠男員警證述及扣押物品位置之現場圖
    所示，扣案之毒品、偽鈔多在客廳發現，當時有黃盟偉、呂
    世彬等人在場，另其他物品亦多在黃盟偉房間搜得，警方搜
    索時復有多人打電話欲向黃盟偉購買毒品，足見扣案物應係
    黃盟偉所有，雖伊於偵查中曾供稱扣案物品係伊與陳建文搬
    入，該物品係陳建文所有云云，然此業經證人陳建文於偵查
    中否認，黃盟偉交保後尚得與伊見面，彼等又係父子，不免
    出言迴護，房子內查扣之海洛因、甲基安非他命等物是黃盟
    偉所有，因為陳建文當時得到AIDS，伊因為愛子心切，所以
    才聽從黃盟偉得建議，說是陳建文的。又案發之後伊才有找
    陳建文去住過，之前伊沒有在那裡住過。另那台車伊沒有使
    用，那是黃盟偉向呂世彬借的，不是伊，伊沒有看過那台車
    。本案對伊尚乏積極證據足以論罪，應為伊無罪之諭知等語
    。
六、經查：
(一)被告甲○○部分：
  被告甲○○是否販賣第二級毒品甲基安非他命予林堂臨：
  (1)證人林堂臨於93年2 月24日警詢供述：伊向黃盟偉購買毒品
    是92年7 月中旬的晚間11、12點，在高雄市○○區○○路家
    樂福附近，以3 千元購得一小包安非他命，伊是與黃盟偉聯
    絡但毒品交易時是另一男子交給伊的，當時將毒品安非他命
    交給伊之人是甲○○，伊黃盟偉購買毒品時都是叫黃盟偉的
    綽號「阿偉」等語（見警詢卷第22至24頁) 。於檢察官93
    年4 月2 日偵查中則具結證稱：「我是於92年6 、7 月間經
    綽號『南仔』介紹認識『偉仔』有在賣毒品，『南仔』當時
    有在民族路大樂賣場跟『偉仔』買安非他命3000元。我跟『
    南仔』一起去的，是甲○○開車來搖下車窗交毒品給我，我
    交錢給他。我們是跟『偉仔』聯絡買毒品，由甲○○送毒品
    來。」等語（見93偵5803號卷第24頁）；另於93年4 月22日
    偵查中則具結證稱「我們是與『偉仔』聯絡買安非他命，但
    是甲○○拿安非他命來賣我們的」等語（見93偵58 03 號卷
    第46頁）。
  (2)惟於93年11月26日偵查中具結證稱：「我不確定可否找到『
    南仔』，有聽說他去大陸了，也忘了『南仔』當時使用的手
    機門號，（檢察官提示黃盟偉照片問『南仔』所說的『偉仔
    』是否就是照片上的這一位？）當時『偉仔』沒有下車，只
    是將車窗搖下來，南仔上前跟他拿了東西，『偉仔』就離開
    了，我並沒有看到『偉仔』的臉」等語（見93偵緝845 號卷
    第91頁）。
  (3)又於94年2 月3 日檢察官偵查中具結證稱：「我跟『南仔』
    一起騎機車過去，我們的機車停在對方副駕駛座那一邊，對
    方車子停在民族路上在大樂大賣場附近，我們自明誠路由西
    往東，到民族路右轉，對方的車子就停在那邊，開車的人我
    沒有看到，只有看到甲○○坐在副駕駛座，南仔下車，我留
    在機車上，距離對方車子約2 、3 公尺，我有看見有人自車
    窗內將毒品交給『南仔』，沒有在92年10月8日 打電話向『
    偉仔』或『中仔』買毒品，是陳志龍借我的手機打的」等語
    （見93偵緝845 號卷第16 4頁至第165 頁）。
  (4)嗣於95年1 月26日原審審理時到庭具結證稱：伊是向警察說
    伊與朋友去向一個叫偉仔的人買毒品，但警察說這樣說不行
    ，叫伊再做一次筆錄，伊也不知道是什麼不行，也不知道警
    察為何會寫伊向黃盟偉買毒品，不認識在庭的被告甲○○，
    案發前2 、3 個月與南仔一起去向偉仔買毒品時，並沒有看
    到偉仔，我們交易時，因為偉仔沒有下車，只是將車窗搖下
    來，因為交易的時間很短，伊只有看到他臉的外型一眼，沒
    有看得很清楚，後來警察拿甲○○的照片給伊指認時，伊說
    有點像，有點不像，當天我們騎機車到民族路大樂，偉仔將
    車停在慢車道，南仔過去車旁，偉仔就把車窗搖下，將毒品
    拿給偉仔就走了，伊當時講「是甲○○開車來搖下車窗，交
    毒品給我，我交錢給他」這句話時並沒有欺騙檢察官，因為
    車窗當時有搖下來，伊有看到一眼，不知道那是誰，在警局
    時警察有拿照片給伊指認，伊依照車窗搖下來伊看到的那一
    眼印象指認，當時坐在副駕駛座的人看起來像是當庭的被告
    甲○○，又好像不像，因為當時交易的時間很短，而且時間
    也經過這麼久了，當時在警察局，一開始警察拿兩張照片給
    伊，伊說不是，警察說就是這兩個其中一個，一定要指認出
    一個來，（被告問：你認識我嗎？）本案發生前不認識，但
    在偵訊及警詢時有見過面，伊不敢確定甲○○有拿毒品給伊
    ，買毒品的人是南仔，不是伊，不是伊下車去拿毒品，是南
    仔，伊沒有看過偉仔本人，以前都是電話聯絡，所以在警局
    時，才會將甲○○當成是偉仔，只有與南仔買過一次甲基安
    非他命，伊不能確定偉仔是不是甲○○或乙○○或黃盟偉，
    伊如果知道是誰，就不會將甲○○誤認為是偉仔等語（見原
    審卷(二)第6 頁至第14頁）。
  (5)審酌證人林堂臨上開供證，就證人林堂臨當時是否係其交錢
    給被告甲○○，由被告甲○○交付毒品，或由南仔交錢給偉
    仔，或被告甲○○一人開車來或偉仔開車來或兩人開車來，
    被告甲○○坐副駕駛座，購買之地點係高雄市○○區○○路
    家樂福，抑高雄巿民族路大樂賣場等情證詞反覆不定，已見
    瑕疵，嗣於原審審理時又證稱當時並未看得仔細，無法確定
    是否係在庭之被告甲○○，且對於「南仔」之真實姓名、地
    址均供稱不知等語，亦無法證述「南仔」所聯絡買受毒品之
    行動電話號碼，是證人林堂臨所述，前後不一，滋生疑義，
    已難採信，且無其他佐證足以認定其所述何者符合真實，是
    此部分犯罪事實尚難採為被告甲○○不利之認定，遽入人罪
    。
  是否販買第二級毒品甲基安非他命予黃宇綾：
  (1)證人黃宇綾於警詢供稱：伊有撥打0000000000號給手機主，
    是誰伊不清楚，伊要購買毒品安非他命。伊不知道其真實姓
    名，伊是打電話看誰接就向其說要購買毒品並約地點交易，
    伊向該手機機主購買二次。92年10月3 、4 日（日期忘記了
    ）白天，是在三民區○○路附近。最後一次是在92年10月6
    日11時許，在高雄市○○區○○路上光眼鏡行附近，第一次
    和第二次都買安非他命2 千元，（派出所內有黃盟偉、甲○
    ○、呂世彬請指認是否為將毒品交買給妳之人？）伊不知道
    其真實姓名不詳男子交給伊的，兩次都是甲○○將毒品交給
    伊的等語（見警詢卷第42頁反面、第43頁）。
  (2)嗣於93年8 月16日檢察官偵查中具結證稱：伊是撥00000000
    00號電話連絡買毒品，之前買過2 次，都是92年9 月底10月
    左右買的，每次都買安非他命2 千元，一次在高雄市○○街
    576 號前，一次在高雄市○○路上光眼鏡行前買的，沒有跟
    黃盟偉買過毒品，伊不認識黃盟偉，伊都打上開電話購買毒
    品，打過去都直接跟他說買安非他命2 千元，伊不知接電話
    的人是否為甲○○，但拿安非他命出來賣伊的人都是甲○○
    ，前後3 次拿安非他命出來賣伊的人都是甲○○，92年10月
    8 日已聯絡好要買毒品之時間、地點、數量、毒品，但我到
    該處去等他，甲○○在樓上先被抓到，警察循線下來抓到伊
    ，（檢察官提示甲○○口卡照片）是賣伊安非他命之人（檢
    察官提示黃盟偉口卡照片）伊沒見過他等語（見93偵緝845
    號卷第54至55頁）。
  (3)於本院上訴審時則具結證述：伊打手機向甲○○買過1 次甲
    基安非他命，我們在高雄市○○區○○路與大順路口附近的
    上光眼鏡行外面交付安非他命，至於手機號碼、買幾包、多
    少錢伊不記得了，伊在92年10月8 日覺民路派出所所作警詢
    筆錄，有說向該手機機主購買二次安非他命，所說的二次包
    含伊被抓的那次總共二次，伊不知道撥打0000000000時接聽
    電話的人是誰，伊記得在庭穿白色衣服的人是甲○○，因為
    只有他拿過毒品給伊，太久了，伊忘記伊在警詢說向該手機
    機主購買二次，是92年10月3 日或4 日，第2 次是同年月6
    日，並不包括10月8 日被查獲那一次等語（見本院上訴卷第
    140 至147 頁) 。
  (4)審酌其前開供述，其中就有關1.證人黃宇綾係向被告甲○○
    購買安非他命幾次，一次或二次或三次? 2.第一次購買之時
    間、地點為92年10月3 、4 日，在三民區○○路附近，抑92
    年9 月底，在在高雄市○○街576 號前? 3.第二次購買之時
    時間為92年10月6 日11時許，抑92年10月左右? 4.是其打手
    機向甲○○買過甲基安非他命，抑被告甲○○僅係交付毒品
    之人而已? 前後不一，反覆不定，已見有瑕疵。
  (5)警員即證人林忠男於偵訊具結證稱「電話進來由我接聽，對
    方就叫我偉仔或偉哥，有些聽聲音不像就說問我是不是『忠
    仔』，我問找他們做什麼事，有人說要『軟的』、『硬的』
    ，也有人說要買『軟的』二張。我還沒有講話，對方就自己
    講要在哪裡等，我回答知不知道我家，到了再打電話，過一
    會兒就有一個女孩子打電話進來說到了，我下去用00000000
    00反撥，結果那個女孩子身上手機響了，他們有3 個人一起
    到，女孩子單獨站在一邊，另外兩個男的一起站在另外一邊
    ，我跟我同事郭鴻泰2 個人一起下樓請他們配合製作筆錄」
    等語（見93偵緝845 號卷第154 頁），並於原審時具結證述
    ：是黃宇綾打電話過來等語（見原審卷(一)第124 頁) 。是證
    人黃宇綾既稱不知0000000000號手機機主係何人，又豈會撥
    通00 00000000 號手機號碼時稱呼「偉仔」、「忠仔」，且
    對於被查獲該次係由員警接聽電話亦不能識別之情觀之，證
    人黃宇綾對於其購買毒品之人並不熟識，且其指認係以0000
    000000號向「忠仔」購買毒品之情，亦與證人胡憶萱所反覆
    證稱00 00000 000號行動電話係交由乙○○或黃盟偉使用之
    情不符，詳見後述。
  (6)是證人黃宇綾既有上開瑕疵之處可指，滋生疑義，且未陳述
    其確定指認之依據，又無足以令人確信其陳述為真實之補強
    證據，況上開行動電話門號之使用人亦無證據證明係被告甲
    ○○，亦難以證人黃宇綾上開前後不一之片面指證，遽為被
    告甲○○不利之認定。
  是否販賣第二級毒品甲基安非他命予陳志龍？
  (1)陳志龍於警詢供稱「我向阿偉買過2 次，每次買新台幣1 、
    2 千元，用途是自己要施用，我不知道阿偉的真實姓名，聯
    絡電話為0000000000號，警方所查獲黃盟偉、甲○○、呂世
    彬，經當場指認沒有將毒品交買給我的人」等語（見警詢卷
    第34頁），準此，陳志龍並未供稱黃盟偉或甲○○是交買
    毒品之人。
  (2)至於0000000000號行動電話之申請人即證人係胡憶萱，則為
    1.於92年10月8 日警詢供稱：「警方在屋內查扣之
      0000000000 號 行動電話是我以我名字申請，是我男友父
      親乙○○在使用」等語（見警詢卷第36頁背面）。
    2.於92年10月26日警詢供稱：「我共使用兩支行動電話，00
      00 000000 借給黃盟偉使用，0000000000我自己使用」等
      語（見警詢卷第40頁）。
    3.於93年2 月24日偵訊具結證稱：「0000000000門號是我的
      ，我於92年9 月中旬借給乙○○使用」等語（見93核退偵
      84 號 卷第40頁）。
    4.於93年3 月3 日警詢供稱「手機門號00000000 00 是黃盟
      偉向我借去使用的」等語（見警詢卷第18頁）。
    5.於93年4 月15日偵訊時具結證稱：「0000000000我申請借
      給黃盟偉使用，0000000000號我申請借給乙○○使用」等
      語（見93偵5803號卷第42頁）。
    6.依上開是證人胡憶萱就其申請之0000000000號行動電話反
      覆供述交由黃盟偉或被告乙○○使用，前後不一，已見瑕
      疵，然均未提及被告甲○○使用該門號，是此部分亦難認
      被告甲○○有販賣甲基安非他命予證人陳志龍之事實。
  是否意圖營利而販入第一、二級毒品並持有如公訴意旨所示
    自高雄市○○區○○街576 號6 樓之1 查扣之第一、二級毒
    品？查：
  (1)證人林忠男於原審審理時具結證稱：甲○○持有該處鑰匙等
    語（見原審卷(一)第123 頁），此據被告甲○○供稱：「黃盟
    偉之父親於案發前一天拿鑰匙給我叫我案發當天拿去還黃盟
    偉」等語（見93偵緝845 號卷第24頁、原審卷(二)第145 頁）
    ，則被告甲○○是否因持有高雄市○○區○○街576 號6 樓
    之1 鑰匙而得認定其持有如公訴意旨所示之第一、二級毒品
    ，已有疑義。
  (2)證人胡憶萱於92年10月8 日警詢供稱：「屋內之男子呂世彬
    及甲○○並未居住在高雄市○○區○○街576 號6 樓之1 ，
    他們是黃盟偉的朋友，我不認識，與我沒有仇恨」等語（見
    警詢卷第36頁）。
  (3)證人胡憶萱於92年10月26日警詢供稱：「警方於92年10月8
    日在高雄市○○區○○街576 號6 樓之1 查扣之物品是黃盟
    偉父親的朋友陳建文的，當時有呂世彬、甲○○、我男友黃
    盟偉在場」等語（見警詢卷第38頁）。
  (4)證人胡憶萱於93年2 月24日偵訊具結證稱：前開扣案物是黃
    盟偉在警局跟伊說是陳建文的，警方查獲時當場還有呂世彬
    、甲○○、黃盟偉在場，呂世彬、甲○○是來找黃盟偉的等
    語（見93核退偵84號卷第40頁）。
  (5)證人胡憶萱於93年3 月3 日警詢供稱：高雄市○○區○○街
    576 號6 樓之1 是伊尋找承租的，從92年7 月21日開始租賃
    居住，該處所共有3 間房間，其中一間是由伊與伊男友黃盟
    偉同住，搜索當時伊在房間內睡覺，在場者有黃盟偉、呂世
    彬、甲○○等人，伊是聽黃盟偉說扣案的物品都是陳建文的
    ，陳建文在92年10月8 日前不曾居住過該處所，警方查獲之
    海洛因、安非他命、夾鍊袋、殘渣袋、偽造千元貨幣、現金
    16萬元等都是黃盟偉所有的，因為我有看見黃盟偉有使用那
    些毒品及偽造貨幣等物等語（見警詢卷第17、18頁）。
  (6)證人胡憶萱於93年4 月15日偵訊時具結證稱：警方於92年10
    月8 日在高雄市○○區○○街576 號6 樓之1 搜索時伊在場
    ，在場者還有黃盟偉、甲○○、呂世彬，當場扣到之毒品、
    施用工具、偽鈔等是黃盟偉的，伊不知道黃盟偉、甲○○有
    無販賣毒品海洛因、安非他命，伊沒有與黃盟偉、甲○○共
    同販賣毒品海洛因、安非他命等語（見93偵5803號卷第41、
    42 頁 ）。
  (7)是證人胡憶萱之證詞已難認定被告甲○○曾居住於高雄市○
    ○區○○街576 號6 樓之1 ，雖證人呂世彬於93年8 月3 日
    偵訊時具結證稱：「警方前揭查獲物品應該是黃盟偉或甲○
    ○的，因為該屋是他們2 人在使用」等語（見93偵緝845 號
    卷第41頁背面），惟此僅係證人呂世彬以該處係甲○○與黃
    盟偉在使用，而為之推論，縱認甲○○確實有使用被查獲處
    之房屋，然該屋非僅其1 人使用甚明，且查獲當時，其係剛
    要進入該屋而為警查獲，而非本來即在該屋內等情，業經警
    員林忠男於原審證述在案（見原審卷(一)第123 、126 頁）準
    此，證人呂世彬所言，自非可取。是卷內證據僅能證明被告
    甲○○於警方執行搜索時，持鑰匙開啟進入高雄市○○區○
    ○街576 號6 樓之1 ，並無證據證明被告甲○○居住該處，
    亦無證據證明被告甲○○就該處藏放之第一、二級毒品有其
    實力支配範圍內之持有關係，亦難據以認定被告甲○○有與
    其他被告基於營利之概括犯意而販入第一、二級毒品之行為
    ，是單憑司法警察執行搜索高雄市○○區○○街576 號6 樓
    之1 時，被告持鑰匙進入該處之事實，尚難遽認被告甲○○
    就屋內查扣之毒品等物，係其與黃盟偉、乙○○共同意圖販
    賣營利而販入。
(二)被告乙○○部分：
  是否販賣第二級毒品甲基安非他命予林堂臨、黃宇綾、陳志
    龍：
  (1)證人林堂臨、黃宇綾、陳志龍前揭證詞均未提及被告乙○○
    ；至於林堂臨、黃宇綾、陳志龍購買毒品所使用之00000000
    00號行動電話之申請人係胡憶萱，此據胡憶萱(1)於92年10月
    8 日警詢供稱「警方在屋內查扣之0000000000號行動電話是
    我以我名字申請，是我男友父親乙○○在使用」（見警詢卷
    第36頁背面）；(2)於92年10月26日警詢供稱「我共使用兩
    支行動電話，000000 0000 借給黃盟偉使用，0000000000我
    自己使用」等語（見警詢卷第40頁）；(3)於93年2 月24日
    偵訊具結證稱「000000 0000 門號是我的，我於92年9 月中
    旬借給乙○○使用，0000 000000 號行動電話是我92年9 月
    底借給乙○○使用」等語（見93核退偵84號卷第40頁）；(4)
    於93年3 月3 日警詢供稱「手機門號0000000000是黃盟偉向
    我借去使用的」等語（見警詢卷第18頁）；(5)於93年4 月
    15日偵訊時具結證稱「0000 000000 我申請借給黃盟偉使用
    ，0000000000號我申請借給乙○○使用」等語（見93偵5803
    號卷第42頁），依上開是證人胡憶萱就其申請之0000000000
    號行動電話反覆供述交由黃盟偉或被告乙○○使用，前後不
    一，已見瑕疵，如前所述，惟參以證人林忠男前揭證稱：「
    電話進來由我接聽，對方就叫我偉仔或偉哥，有些聽聲音不
    像就說問我是不是『忠仔』」等語（見93偵緝845 號卷第15
    4 頁），堪認該0000000000號行動電話之使用人尚難認定係
    被告乙○○，是此部分難予認定被告乙○○有販賣第一、二
    級毒品予證人林堂臨、黃宇綾及陳志龍之事實。
  是否意圖營利而販入第一、二級毒品並持有如公訴意旨所示
    自高雄市○○區○○街576 號6 樓之1 查扣之第一、二級毒
    品及收集偽造之通用貨幣？
  (1)被告乙○○初於(1)92年11月21日警詢供稱：警方在高雄市○
    ○區○○街576 號6 樓之1 查扣之物品不是伊所有，也不是
    伊搬運至該處所的，那些東西是陳建文所有，那是伊與陳建
    文共同搬運至該處，壓縮工具是伊駕駛ZF—4982號自小客車
    載陳建文去買的，而毒品安非他命及海洛因、偽造貨幣、現
    金16萬元及警方查扣的東西都是陳建文的，那些東西是陳建
    文自己擺設，伊沒有行使或轉賣上述偽造貨幣或毒品，高雄
    市○○區○○街576 號6 樓之1 共有3 個房間，其中一間是
    陳建文所居住，伊都只睡客廳沙發上等語（見警詢卷第2
    至8 頁）。
  (2)93年2 月23日警詢供稱：高雄市○○區○○街576 號6 樓之
    1 除陳建文睡一間臥房，其中一間沒人住，另一間伊不知道
    是何人居住，（經警方告以搜索查獲之在場人後）黃盟偉及
    其女友胡憶萱確實有居住在該處所之房間內，但是住哪一個
    房間伊就不知道了，警方搜索查扣的東西沒有一樣是伊的，
    壓縮工具是陳建文說要去買的，伊不知道作何用途，伊的綽
    號叫『福仔』，伊兒子的綽號伊不知道，伊不知道00000000
     00 號行動電話之使用人及申請人是誰，扣案的新台幣16萬
    元是黃盟偉所有，其他東西都是陳建文的，伊有親眼看見那
    些毒品及偽造千元貨幣是陳建文搬去的，伊只有搬壓縮工具
    ，其他都是陳建文搬的等語（見警詢卷第37頁至第39頁）
    。
  (3)93年2 月25日警詢供稱：該壓縮工具是在高雄市○○區○○
    路附近之攤販購得，價格為何伊不知道，是在92年10月8 日
    前購買的，何時搬運至高雄市○○區○○街576 號6 樓之一
    伊已忘了，陳建文確實與伊共同購買該壓縮工具，陳建文於
    92年10月8 日曾居住過高雄市○○街576 號6 樓之1 ，但日
    期伊不記得了，是伊經過黃盟偉允許帶陳建文前往居住，伊
    是在警方於92年10月8 日查獲上述毒品後，經由黃盟偉於當
    天晚上交保後在高雄地方法院檢察署前告訴伊說那些毒品及
    偽造貨幣是陳建文的，伊只看見陳建文搬壓縮工具而已，其
    他的伊就沒有看到了等語（警詢卷第34頁至第35頁）。
  (4)於93年4 月21日偵訊時供稱：伊沒有在高雄市○○區○○街
    576 號6 樓之1 住過，不知道在該處扣得的物品是否黃盟偉
    的，伊於92年11月21日警詢是說壓縮工具伊與陳建文一起去
    買，伊拿進去的，其他東西不是伊跟陳建文搬進去的，壓縮
    工具是作木工，固定鋸子用的，在92年10月8 日以前沒有去
    過鼎山街的房子，伊介紹陳建文與黃盟偉認識，是在10月8
    日以前，陳建文是什麼時候進去住，伊不知道等語（見93偵
    緝845 號卷第129 頁至第131 頁）。
  (5)於原審95年6 月22日審理時則又供述：伊之前稱扣案物品是
    陳建文的，是黃盟偉去看守所跟伊會面時，跟伊說他跟陳建
    文講好，那些扣案物品要說是陳建文的等語（見原審卷(二)第
    146 頁) 。
  (6)於本院此次審理時則又供述：房子內查扣之海洛因、甲基安
    非他命等物是黃盟偉所有，因為陳建文當時得到AIDS，伊因
    為愛子心切，所以才聽從黃盟偉得建議，說是陳建文的等語
    （見本院上更一卷第125 頁) 。
  (7)是依被告乙○○上開之供述：其就司法警察於92年10月8 日
    搜索高雄市○○區○○街576 號6 樓之1 查扣之物品，於92
    年11月21日警詢時，僅坦承其中壓縮工具係其與陳建文購買
    而搬入該處，初將其餘物品推稱係陳建文所有並有見聞陳建
    文搬運該物品，嗣改稱係黃盟偉告知係陳建文所有，嗣後再
    改稱不是其與陳建文搬運除壓縮工具以外之用品進入上開處
    所，並未居住過上開處所及不知陳建文何時入住上開處所等
    語，足見被告乙○○前後供詞反覆，再參之於原審及本院上
    開供述以觀，其顯有迴護其子黃盟偉之跡，然不能以被告乙
    ○○供詞反覆即為其不利之認定。
  (8)另經證人胡憶萱就被告乙○○是否居住在高雄市○○區○○
    街576 號6 樓之1 而持有查扣之物品及偽造之通用貨幣，亦
    同樣證詞，亦前後不一，反覆不定，分別供稱：「該處所本
    由我及我男友在住，後來男方父親乙○○及其友人在住，我
    不知道屋內毒品何人所有，我沒有吸毒」（見98年10月8 日
    警詢卷第12頁反面）、「警方於92年10月8 日在高雄市○
    ○區○○街576 號6 樓之1 查扣之毒品及假鈔是他父親的朋
    友陳建文的」（見92年10月26日警詢卷第38頁）、「我不
    知道前開扣案物何人所有，該屋是我在92年7 月20日左右租
    的，租後原本是我與黃盟偉住，92年9 月底就給乙○○住，
    我們就未住該處，黃盟偉在警詢跟我說那些扣案物品是陳建
    文的」（見93核退偵84號卷第40頁）、「高雄市○○區○○
    街576 號6 樓之1 是我尋找承租的，從92年7 月21日開始租
    賃居住，該處所共有3 間房間，其中一間是由我與我男友黃
    盟偉同住，我是聽黃盟偉說扣案的物品都是陳建文的，陳建
    文在92年10月8 日前不曾居住過該處所，警方查獲之海洛因
    、安非他命、夾鍊袋、殘渣袋、偽造千元貨幣、現金16萬元
    等都是黃盟偉所有的，因為我有看見黃盟偉有使用那些毒品
    及偽造貨幣等物」（見93年3 月3 日警詢卷第17、18頁）
    、「92年8 月或9 月間就有見黃盟偉持有毒品、偽鈔等物，
    該物均是黃盟偉在掌管」（見93偵5803號卷第42頁）。
  (9)綜上以觀，被告乙○○及證人胡憶萱所稱扣案物品係陳建文
    所有，均係黃盟偉所告知，且證人胡憶萱嗣後則改稱上開扣
    案物品實係黃盟偉所有，但均未提及被告乙○○就該扣案物
    品及偽造貨幣有何建立置於其實力支配範圍內之持有關係，
    已難認定被告乙○○基於營利之概括犯意所販入第一、二級
    毒品，亦難予認定係被告乙○○收集偽造之通用貨幣，單以
    被告供稱購買壓縮工具並搬入上開處所之行為，尚難為被告
    乙○○不利之認定。
  (10)又於本院此次審理時，被告乙○○之妻即證人林秀麗亦具結
    證述：伊與被告乙○○自67年結婚至今，婚後都住在一起，
    伊兒子黃盟偉當兵回來後就沒有與我們住在一起，伊事後才
    知道他曾經住在高雄市○○區○○街576 號6 樓之1 ，但伊
    與被告乙○○不曾住過那裡等語( 見本院上更一卷第151 、
    152 頁) ，是被告乙○○既未曾居住過高雄市○○區○○街
    576 號6 樓之1 ，自難遽論該屋內之毒品及偽造之通用貨幣
    等物，屬被告乙○○所有，遽為不利其之認定。
  是否持有ZE—4982號自小客車內查扣之第一級毒品：
  (1)證人即ZE—4982號自小客車所有人呂世彬於92年10月8 日警
    詢供稱：「自小客車ZE—4982號是我所有。是乙○○在使用
    ，我是於92年10月5 日在三民區○○街（尚介新遊藝場）前
    借給乙○○的。黃水當時跟我說將在隔日還，但他一直沒有
    歸還」等語（見警詢卷第18、19頁）；嗣於93年3 月24日
    偵訊時具結證稱「我不知道在高雄市○○街576 號6 樓之1
    扣得物品是誰所有，我是去找黃盟偉開我ZE—4982號自小客
    車，他向我借車，我是在92年10月7 日借給黃盟偉，他說要
    開車去看他父親，約定隔天還車，他叫我過去開車，我不知
    道警方於ZE—4982號自小客車上查獲的海洛因毒品是誰的，
    我沒有講在92年10月5 日借ZE—4982號自小客車給乙○○，
    我借車給黃盟偉時，車上並沒有毒品，92年10月8 日警方搜
    索當時黃盟偉坐在客廳沙發，海洛因、偽鈔等物放在他面前
    桌下，我是要去開車，所以沒有問他海洛因及毒品是何人所
    有」等語（見93偵5803號卷第18頁背面、第19頁）；又於93
    年8 月3 日偵訊具結證稱「我92年10月7 日借黃盟偉ZE—49
    82號自小客車，當天要去向他取回，（警察提示呂世彬前揭
    警詢筆錄加以詢問）我確實是借給黃盟偉，他說他父親乙○
    ○要開庭借的，警方於ZE—4982號自小客車中查獲海洛因1
    小包1. 1公克，黃盟偉說是他的」等語（見93偵緝845 號卷
    第41頁背面）。
  (2)證人呂世彬就其ZE—4982號自小客車先供稱係借給乙○○，
    嗣後則具結改稱係借給黃盟偉，並稱ZE—4982號自小客車上
    毒品經黃盟偉稱係其所有，是單以證人呂世彬之證詞難以認
    定被告乙○○確曾向呂世彬借用ZE—4982號自小客車。
  (3)再參之被告乙○○於93年2 月25日警詢供稱：伊於92年10月
    7 日在高雄市○○路「大豐」租賃車行租得一部自小客車，
    於92年10月8 日搭載陳建文、林秀麗及侯姓律師一同前往臺
    灣臺南地方法院開庭，當日庭訊至11時許止，先開車載林秀
    麗回高雄市○○區○○街35號5 樓之3 ，然後於12時許載陳
    建文至高雄市○○區○○街576 號，因在該樓下見有警車，
    問管理員得知6 樓出事，就駕車離開，該租賃車於92年10月
    9 日歸還，呂世彬於92年10月8 日前揭警詢陳述不是事實，
    是呂世彬亂說的等語（見警詢卷第33至35頁），倘被告乙
    ○○向呂世彬借用ZE—4982號自小客車之目的在於92年10月
    8 日開車至臺灣臺南地方法院出庭，則員警於92年10月8 日
    10時10分許即乙○○前至臺灣臺南地方法院出庭應訊時，豈
    會在高雄市○○街576 號地下2 樓停車場查獲ZE—4982號自
    小客車？是應以證人呂世彬於偵訊具結證稱ZE—4982號自小
    客車係借給黃盟偉使用符合真實，且上開租車至臺南地方法
    院開庭之事，亦為證人林秀麗於本院此次審理時供證在案(
    見本院上更一卷第153 頁) ，足見被告曾多次供稱係其向呂
    世彬借用ZE—4982號自小客車，顯亦係承其迴護其子黃盟偉
    之詞。況被告乙○○就ZE—4982號自小客車上查扣之毒品均
    未坦承係其持有，僅或稱係陳建文所有等語；或稱伊兒子交
    保出來，伊問他，他告訴伊是陳建文的等語，如前所述，是
    僅憑證人呂世彬前後不一之供述，尚難遽認ZE—4982號自小
    客車所查扣之第一級毒品海洛因係被告乙○○所持有。
七、卷查九十二年十月八日十時十分許，經警在高雄市○○區○
    ○街576 號6 樓之1 查獲上揭海洛因35小包（毛重8.3 公克
    ）、現金16萬元、海洛因7 小包（毛重38.2公克）、安非他
    命（毛重12.2公克）、電子磅秤1 台、毒品壓縮工具3 個、
    夾鏈袋（小型，2360個）、夾鏈袋（中型，116 個）、夾鏈
    袋（大型，88個）及帳冊2 本等物，有搜索扣押筆錄及物品
    目錄表影本在卷（見警詢卷第54至56頁）。上揭扣押物品
    除有數量不少之海洛因及甲基安非他命外，並有分裝毒品所
    用之電子磅秤及大量之夾鏈袋。且卷查上揭帳冊2 本所載內
    容，有「魯蛋×1000；德×5000；奕×3000……」及「謝志
    遠」、「蔡漢成」等人之姓名、住址或身分證統一編號等記
    載（見警詢卷第62至65頁），此與一般販毒者所載帳簿相
    同。然經查並無法證明上開查扣物品，係屬被告二人有其實
    力支配範圍內之持有關係，如前所述。綜上所述，被告二人
    之行為，核與上開販賣毒品危害防制條例案件第4 條第1 項
    、第4 條第2 項第一級毒品、第二級毒品之構成要件不符；
    此外，公訴人就被告犯罪事實，應負舉證責任，並提出證明
    之方法，因此公訴人對於犯罪事實，應負提出證據及說服之
    實質舉證責任，倘其指出證明之方法，無從說服法院以形成
    被告有罪之心證，基於無罪推定之原則，自應為被告無罪之
    諭知。茲本件公訴人於原審中並未提出適合於證明被告上開
    犯罪之積極事證，並說明其證據方法與待證事實之關係，原
    審對於卷內訴訟資料，復已逐一剖析，參互審酌，認被告上
    開行為尚屬不能證明，諭知其無罪，核無不合。
八、公訴人公訴人上訴意旨，未再提出任何補強証據供本院審酌
    為被告不利之認定，僅漫言（一）證人黃宇綾於警詢、偵查
    中之供證、證人林忠男於偵查、原審中之供證等，指摘原判
    決諭知被告甲○○無罪為不當。( 二) 證人胡憶萱就其申請
    之0000000000行動電話反覆供述係交由被告黃盟偉或乙○○
    使用一情並無不符，而本件起訴書所載渠等販毒分工方式亦
    係據此而來，訴書所載渠等販毒分工方式亦係據此而來，原
    審以本件無法認定前開門號為被告黃盟偉單獨使用、或是乙
    ○○單人單獨使用，就作為被告乙○○無罪之有利認定，論
    理認事難認妥適，指摘原判決諭知乙○○無罪不當，難令公
    訴人折服云云。
九、按證據之取捨，屬於事實審法院之職權，故事實審依客觀標
    準認定某項證據無審酌之必要而不予審酌者，倘不違反經驗
    法則，尚難指為違法；最高法院四十六年台上字第五二九號
    著有判例。經查本件原審審酌卷內全部訴訟資料，參考前揭
    判例意旨，認定被告二人行為，核與上開販賣毒品危害防制
    條例案件第4 條第1 項、第4 條第2 項第一級毒品、第二級
    毒品之構成要件不符；業已綜合卷內資料，就其心證上之理
    由予以闡述，上開心證屬原審採證認事之職權行使，經核並
    不違背證據及經驗法則，公訴人上訴意旨，徒憑己意，就原
    判決明白論斷之事項，仍執上情予以指摘，非有理由，應予
    駁回。
據上論結，應依刑事訴訟法第368條，判決如主文。
本案經檢察官姜麗儒到庭執行職務。
中    華    民    國    99    年    4     月    7    日
                 刑事第九庭     審判長法  官  莊秋桃
                                      法  官  范惠瑩
                                      法  官  田平安
以上正本與原本無異。
如不服本判決，應於判決送達後10日內向本院提出上訴狀，其未
敘述理由者，並應於提出上訴狀後10日內向本院補提上訴理由狀
（應附繕本）。
中    華    民    國    99    年    4     月    7    日
                                  書  記  官  張宗芳

司法院資訊處製作；財團法人民間司法改革基金會備份。
